【裁判字號】    95,訴,424
【裁判日期】    950606
【裁判案由】    違反台灣地區與大陸地區人民關係條例等
【裁判全文】
臺灣桃園地方法院刑事判決               95年度訴字第424號
公  訴  人  臺灣桃園地方法院檢察署檢察官
被      告  乙○○
                    7號
            甲○○
                    許可證號：.
                    （現羈押在臺灣桃園看守所）
            丁○○
                    許可證號：.
                    （現羈押在臺灣桃園看守所）
            戊○○
                    樓
上列被告因違反臺灣地區與大陸地區人民關係條例等案件，經檢
察官提起公訴（95年度偵字第656 號），本院判決如下︰
    主  文
甲○○共同行使明知為不實之事項，而使公務員登載於職務上所
掌之公文書，足以生損害於公眾，處有期徒刑捌月。
丁○○共同行使明知為不實之事項，而使公務員登載於職務上所
掌之公文書，足以生損害於公眾，處有期徒刑捌月。
乙○○共同違反不得使大陸地區人民非法進入臺灣地區之規定，
處有期徒刑壹年。
戊○○共同違反不得使大陸地區人民非法進入臺灣地區之規定，
處有期徒刑壹年。
    事  實
一、戊○○前曾於民國93年間因詐欺案件，經臺灣臺北地方法院
    以94年度訴字第567 號判決判處有期徒刑5 月，緩刑2 年確
    定，現仍在緩刑期中。
二、大陸地區人民甲○○為求來臺打工，乃透過真實年籍不詳成
    年人「林雲珠」仲介，以新臺幣（下同）26萬元之代價，擬
    以與中華民國人民假結婚之方式，俾得藉探親名義來臺，乙○○經由上開真實年籍不詳成年人「林雲珠」仲介，明知甲○○係大陸地區男子，亟思至臺灣地區工作，並無與臺灣地
    區女子結婚之意思，乙○○竟與甲○○、真實年籍不詳成年
    人「林雲珠」，共同基於行使使公務員登載不實公文書之概
    括犯意聯絡，乙○○、真實年籍不詳成年人「林雲珠」並共
    同基於使大陸地區人民甲○○非法進入臺灣地區之犯意聯絡
    ，經由上開真實年籍不詳成年人「林雲珠」安排，先由乙○○與甲○○於92年2 月28日，在大陸地區福建省福州市辦理
    結婚登記，並經大陸地區福建省福州市公證處公證，及中華
    民國財團法人海峽交流基金會（以下稱海基會）認證。其後
    由乙○○於92年3 月31日持海基會證明、中華人民共和國福
    建省福州市公證處公證書、具結書至屏東縣長治鄉戶政事務
    所填具結婚登記申請書，申請辦理與甲○○結婚之登記，使
    不知情之承辦公務員將乙○○於92年2 月28日與甲○○結婚
    之不實事項，登載於職務上所掌之戶籍謄本之公文書內，足
    以生損害於戶政機關管理戶籍之正確性。乙○○復於92年4
    月4 日委託不知情之千葉旅行社周燕雪填具大陸地區人民進
    入臺灣地區旅行證申請書，向內政部警政署入出境管理局以
    探親為由申請被告甲○○來臺，並將大陸地區人民進入臺灣
    地區保證書、委託書、結婚證明書及上開使公務員登載不實
    之戶籍謄本交付承辦人員而行使之，嗣由內政部警政署入出
    境管理局承辦人員為實質審查後，核發准甲○○來臺之旅行
    證，准許甲○○入境臺灣，甲○○即於92年6 月15日非法進
    入臺灣。甲○○入境臺灣後，四處打工賺錢，而居無定所。
三、大陸地區人民丁○○為求來臺打工，乃透過真實年籍不詳成
    年人「林鵑」仲介，以25、26萬元之代價，擬以與中華民國
    人民假結婚之方式，俾得藉探親名義來臺，戊○○經由上開
    真實年籍不詳成年人「林鵑」仲介，明知丁○○係大陸地區
    男子，亟思至臺灣地區工作，並無與臺灣地區女子結婚之意
    思，戊○○竟與丁○○、真實年籍不詳成年人「林鵑」，共
    同基於行使使公務員登載不實公文書之概括犯意聯絡，戊○○、真實年籍不詳成年人「林鵑」並共同基於使大陸地區人
    民丁○○非法進入臺灣地區之犯意聯絡，經由上開真實年籍
    不詳成年人「林鵑」安排，先由戊○○與丁○○於92年4 月
    14 日 ，在大陸地區福建省福州市辦理結婚登記，並經大陸
    地區福建省福州市公證處公證，及海基會認證。其後由戊○○於92年4 月30日持海基會證明、中華人民共和國福建省福
    州市公證處公證書、切結書至臺北市松山區戶政事務所填具
    結婚登記申請書，申請辦理與丁○○結婚之登記，使不知情
    之承辦公務員將戊○○於92年4 月14日與丁○○結婚之不實
    事項，登載於職務上所掌之戶籍謄本之公文書內，足以生損
    害於戶政機關管理戶籍之正確性。戊○○復於92年5 月6 日
    填具大陸地區人民進入臺灣地區旅行證申請書，向內政部警
    政署入出境管理局以探親為由申請被告丁○○來臺，並將同
    意書、切結書、結婚證明書、大陸地區人民進入臺灣地區保
    證書及上開使公務員登載不實之戶籍謄本交付承辦人員而行
    使之，嗣由內政部警政署入出境管理局承辦人員為實質審查
    後，核發准丁○○來臺之旅行證，准許丁○○入境臺灣，丁○○即於92年8 月15日非法進入臺灣。丁○○入境臺灣後，
    四處打工賺錢，而居無定所。
四、嗣甲○○、丁○○於94年12月27日21時10分許在桃園縣平鎮
    市○○路438 號對面工地內因非法工作而為警查獲，並循線
    查知上情。
五、案經臺中市政府警察局第三分局報請臺灣桃園地方法院檢察
    署檢察官偵查起訴。
    理  由
甲、證據能力部分：
    被告以外之人於司法警察官或司法警察調查中所為之陳述，
    與審判中不符時，其先前之陳述具有較可信之特別情況，且
    為證明犯罪事實存否所必要者，依刑事訴訟法第159 條之2
    規定，得為證據。查證人即同案被告甲○○、丁○○於警詢
    中之證述，與審判中不符部分，經本院勘驗該2 人之警詢錄
    音帶，認均係採一問一答方式，警詢筆錄係照其所述內容要
    旨記載，員警並無不正取供之情，且該2 人亦出於自由意思
    陳述，有本院勘驗筆錄在卷可稽，經衡酌該警詢筆錄作成之
    外部情況，詢問時已踐行告知義務，筆錄所載與錄音內容相
    符，該警詢雖於夜間為之，惟已先取得該2 人之同意而無違
    法情形，並無出於不正方法、陳述非任意性之情形，而該警
    詢中就如何來臺及是否有結婚真意等重要事項均有詳細清楚
    之敘述，基於發見真實之需求，具有重要關係，依刑事訴訟
    法第159 條之2 規定，證人即同案被告甲○○就被告乙○○
    之犯罪事實，及證人即同案被告丁○○就被告戊○○之犯罪
    事實，自均得為證據。
乙、認定事實之理由及依據：
一、訊據被告甲○○、丁○○均矢口否認有偽造文書犯行，甲○○辯稱：伊與乙○○為真結婚云云，丁○○辯稱：伊與戊○○為真結婚云云；訊據被告乙○○、戊○○均矢口否認有偽
    造文書、違反臺灣地區與大陸地區人民關係條例犯行，乙○○辯稱：伊與甲○○確實有結婚，後來因為找不到甲○○，
    才請求法院判決離婚云云，戊○○辯稱：伊與丁○○確實有
    結婚，之後找不到丁○○，其後丁○○打電話說要回大陸，
    就沒有消息了，之後才知道丁○○被抓了云云。經查：
  (一)就被告甲○○、乙○○部分：
  1.被告乙○○確曾於92年3 月31日填具結婚登記申請書，並檢
    附海基會證明、中華人民共和國福建省福州市公證處公證書
    、具結書至屏東縣長治鄉戶政事務所辦理其與被告甲○○結
    婚之登記，為被告乙○○所供承，復有屏東縣長治鄉戶政事
    務所函暨檢附之結婚登記申請書、海基會證明、中華人民共
    和國福建省福州市公證處公證書、具結書在卷可稽；另被告
    乙○○確曾委託千葉旅行社周燕雪於92年4 月4 日填具大陸
    地區人民進入臺灣地區旅行證申請書，並檢附大陸地區人民
    進入臺灣地區保證書、委託書、戶籍謄本及結婚證明書向內
    政部警政署入出境管理局以探親為由申請被告甲○○來臺，
    有內政部警政署入出境管理局函暨檢附被告甲○○上開申請
    來臺相關資料在卷足憑。
  2.被告甲○○於警詢中供承：伊是透過大陸女子林雲珠認識被
    告乙○○並辦裡假結婚以探親名義來臺，共花費26萬元，與
    被告乙○○間沒有盡夫妻義務，沒有婚姻協議等語（見偵查
    卷第14、15頁）；於檢察官94年12月28日訊問時供稱：當時
    是想來臺工作，需要有1 個配偶，所以就找了被告乙○○，
    是假結婚等語（見偵查卷第49頁）；於本院94年12月28日訊
    問時供稱：與被告乙○○沒有夫妻之實等語（見本院94年度
    聲羈字第960 號卷第10頁）；於本院95年2 月17日訊問時陳
    稱：與被告乙○○沒有結婚，也沒有行夫妻間應盡之同居義
    務，是假結婚等語（見本院卷第13、16頁）；於本院準備程
    序中復陳明：承認本件犯罪事實等語（見本院卷第36頁）。
  3.被告甲○○、乙○○雖以前詞置辯，惟查：
  (1)就2 人同住地點之外觀、格局乙節：被告甲○○陳稱：「（
    上開地址外觀為何？）2 層樓的鐵皮屋。」、「（你與被告
    乙○○同睡何房間？）居住的地址總共有前後2 棟，沒有連
    在一起，中間有走道，我是睡在後面那棟2 樓的後面房間，
    前面那棟是砌磚的緊鄰香楊路，只有1 層樓，後面那1 棟是
    2 層樓，出入的話要從前面。」、「（前面那棟一樓也是砌
    磚，有幾間房間？）3 間房間，1 間是在供俸神明拜拜的，
    1 個是婆婆睡的，另外1 間是廚房。」、「（後面那棟1 樓
    有幾間房間？）2 間房間，1 間是丙○○住，1 間有時候丙○○的哥哥會來住。」、「（後面那棟2 樓有幾間房間？）
    2 樓上面1 間是我在住，另外1 間是丙○○的姪兒住。」、
    「（你說你們睡在2 樓後面那間房間，房間擺設如何？）1
    個梳妝台，1 張雙人床，房間裡面有浴室，沒有掛畫。」云
    云（見本院卷第99、100 頁）；被告乙○○則稱：「（妳與
    被告林住家裡何房間？）前棟的房子是1 層樓，有1 部分是
    磚造，有1 部分是水泥，後面那棟是水泥蓋的，也是1 層樓
    ，我們是住在1 樓後面的小房間。」、「（在何地洗澡、上
    廁所？）衛浴的話要出我們的房間，我們睡覺的房間不是套
    房。」、「（你們睡覺的房間擺設如何？）1 張雙人床，1
    個小書桌，1 個椅子，有1 個小衣櫥，有掛畫。」云云（見
    本院卷第103 、104 頁）；另證人丙○○證稱：「（房子外
    觀為何？）1 樓平房。」、「（被告范、林住何房間？）住
    後面的鐵皮屋，後棟是1 層樓。」、「（你是住那一間？）
    我住前面我爸爸的房間，我爸爸已經過世了。」、「（後面
    那棟除被告范、林住外，還有無誰住？）我哥哥。」云云（
    見本院卷第104 、105 頁）。
  (2)就被告乙○○之工作及使用交通工具乙節：被告甲○○陳稱
    ：「（乙○○有無出門？）她都早上6 、7 點出門，騎機車
    上班。」、「（她的機車外型為何？）紅色機車。」、「（
    被告乙○○都幾點回來？）不一定，大概都是下午5 點，有
    時候晚上7 、8 點，一般都是晚上8 點多回來。」、「（被
    告乙○○在那裡上班？）高雄的飯店上班，飯店名字我不知
    道。」云云（見本院卷第100 至102 頁）；被告乙○○稱：
    「（你與被告林住在一起的時候，妳在那裡上班？）餐廳，
    都是跑外燴，地區不一定，大部分是在屏東。」、「（妳如
    何去跑外燴？）坐師傅的貨車去。」、「（妳與被告林住的
    時間平常都幾點出門、回家？）早上8 點出門，有時候三更
    半夜才回來。」云云（見本院卷第102 頁）；證人丙○○證
    稱：「（被告范在那裡上班？）屏東，做吃的，工作換來換
    去我不清楚。」、「（被告范外出的交通工具為何？）騎機
    車。」、「（機車外觀為何？）暗綠色。」云云（見本院卷
    第105 頁）。
  (3)就煮飯、用餐情形乙節：被告甲○○陳稱：「（被告乙○○
    回家後有無煮飯？）有時候我煮，有時候被告乙○○煮。」
    、「（中餐如何吃？）中午乙○○不會回來，是我婆婆煮，
    我及我婆婆及丙○○一起吃。」、「（為何晚餐是你或乙○○煮，中餐是你婆婆煮，為何晚上你婆婆沒有煮？）晚餐大
    部分都是我婆婆在煮，有時候被告乙○○早一點回來就會煮
    。」云云（見本院卷第101 頁）；被告乙○○稱：「（平常
    妳有無在家煮飯？）有時候伯母煮，有時候我煮，有時候餐
    廳有東西我就帶回來。」、「（被告林有無烹煮？）偶爾。
    」、「（妳中午有無回來煮？）不一定，如果有空我就回來
    看一看幫忙煮。」云云（見本院卷第102 、103 頁）；證人
    許彩明稱：「（平常飯誰煮？）我媽媽。」、「（被告林有
    無煮過飯？）有一起吃，都是我媽媽煮比較多。」云云（見
    本院卷第105 頁）。
  (4)被告甲○○就是否與被告乙○○同房及發生性關係乙節，或
    稱：「我也不算是假結婚，但我沒有跟我臺灣的太太（指被
    告乙○○）睡在一起。」云云（見本院94年度聲羈字第960
    號卷第7 頁）；或稱：與被告乙○○是分房睡，因為結婚時
    就講好了云云（見偵查卷第85頁）；或辯稱：因為被告乙○○自己有男朋友，所以沒有履行夫妻同居義務云云（見本院
    卷第15頁）；或稱：在大陸有與被告乙○○發生性關係，來
    臺灣以後因為生病所以沒有與被告乙○○發生性關係，但是
    有與被告乙○○同房云云（見本院卷第97頁）。
  (5)綜上，被告甲○○、乙○○及證人丙○○不論就被告甲○○
    、乙○○2 人同住地點之外觀、格局、被告乙○○之工作、
    所使用交通工具，及煮飯、用餐情形，所述均多有不同，且
    對照卷附被告甲○○及證人丙○○所繪製被告甲○○、乙○○2 人同住地點之略圖（見本院卷第125 、126 頁），更是
    截然不同，況被告甲○○前後所述，亦多反覆其詞，已見情
    虛，另參酌被告甲○○已多次自白犯行，已如前述，是被告
    甲○○、乙○○上開所辯，顯難採信。
 (二)就被告丁○○、戊○○部分：
  1.被告戊○○確曾於92年4 月30日填具結婚登記申請書，並檢
    附海基會證明、中華人民共和國福建省福州市公證處公證書
    、切結書至臺北市松山區戶政事務所辦理其與被告丁○○結
    婚之登記，為被告戊○○所供承，復有臺北市松山區戶政事
    務所函暨檢附之結婚登記申請書、海基會證明、中華人民共
    和國福建省福州市公證處公證書、切結書在卷可稽；而被告
    戊○○確曾於92年5 月6 日填具大陸地區人民進入臺灣地區
    旅行證申請書，並檢附同意書、切結書、結婚證明書及戶籍
    謄本向內政部警政署入出境管理局以探親為由申請被告丁○○來臺，有內政部警政署入出境管理局函暨檢附被告丁○○
    上開申請來臺相關資料在卷足憑。
  2.被告丁○○於警詢中供承：伊是透過大陸女子林鵑認識被告
    戊○○並辦裡假結婚以探親名義來臺，共花費25、26萬元，
    與被告戊○○間沒有盡夫妻義務，沒有婚姻協議等語（見偵
    查卷第17、18頁）；於檢察官94年12月28日訊問時供稱：當
    時是想來臺工作，需要有1 個配偶，所以就找了被告戊○○
    ，是假結婚等語（見偵查卷第50頁）；於本院94年12月28
    日訊問時供稱：承認檢察官聲請羈押之犯罪事實，與被告戊○○沒有夫妻之實等語（見本院94年度聲羈字第960 號卷第
    7 、10頁）；於本院95年2 月17日訊問時陳稱：與被告戊○○沒有結婚，也沒有行夫妻間應盡之同居義務，是假結婚等
    語（見本院卷第13、16頁）；於本院準備程序中復陳明：承
    認本件犯罪事實等語（見本院卷第36頁）。
  3.被告丁○○、戊○○雖以前詞置辯，惟查：
  (1)就被告丁○○、戊○○是否同房及有無發生性關係乙節：被
    告丁○○或稱：伊是結婚來臺，結婚後伊想出來賺錢，與被
    告戊○○是分房睡云云（見偵查卷第87頁）；或辯稱：在結
    婚以後有與被告戊○○同居，在大陸有履行同居義務，但是
    到臺灣就沒有云云（見本院卷第15頁）；或辯稱：「（你與
    被告梅結婚，有無發生性關係？）有。」、「（發生性關係
    地點？）大陸，過來臺灣後也有。」云云（見本院卷第112
    頁）；被告戊○○則稱：「（妳結婚後有無與被告高發生過
    性關係？）有。」、「（在何處發生性關係？）在臺灣三重
    市○○街152 號之1 ，12樓的住家。」（見本院卷第107 頁
    ）。
  (2)就被告丁○○、戊○○同住房間之格局乙節：被告丁○○陳
    稱：「（房間有無窗子？）1 扇窗子。」、「（你們的房間
    有無對外的陽臺？）後面有1 個小陽臺。」云云（見本院卷
    第114 頁）；被告戊○○則稱：「（妳的房間有無陽臺？）
    沒有。」、「（妳的房間有幾個窗戶？）1 個。」（見本院
    卷第110 頁）。
  (3)就用餐情形乙節：被告丁○○陳稱：「（午餐誰煮？）我去
    買我與婆婆的2 份回來吃。」云云（見本院卷第115 頁）；
    證人己○○（係被告戊○○之女）證稱：「（中午午餐誰煮
    ？）我們都是吃外面，我們都是各自去吃，除非有交代幫忙
    買。」、「（午餐的錢誰出？）各自出。」、「（妳外婆也
    自己出去吃？）我母親煮稀飯給她吃。」云云（見本院卷第
    117 頁）
  (4)綜上，被告丁○○、戊○○就在何處發生性關係、同住房間
    之格局，所述均有不同，而被告丁○○就午餐用餐情形，所
    述亦與證人己○○不符，況被告丁○○就是否與被告戊○○
    同房及發生性關係情形，前後亦反覆其詞，已見情虛，另參
    酌被告丁○○已多次自白犯行，已如前述，是被告丁○○、
    戊○○上開所辯，顯難採信。
  (三)查被告甲○○、丁○○來臺後隨即四處打工，而居無定所，
    嗣於94年12月27日21時10分許在桃園縣平鎮市○○路438 號
    對面工地內因非法工作而為警查獲，足認被告甲○○、丁○○來臺之本意即係工作賺錢；另被告乙○○、戊○○於本院
    審理時亦稱：找不到對方等語，則依被告甲○○、丁○○非
    法外出打工及其聯絡方式均分別未告知被告乙○○、戊○○
    ，且所賺取金錢亦未給付做為家庭費用之情，足認被告甲○○與乙○○間以及被告丁○○與戊○○間全然無一般夫妻情
    義，並無與對方共同生活之意，則其彼此間堪認本即無結婚
    之真意，是被告甲○○、丁○○上開自白，應可採信。至被
    告4 人上開所辯，均不足採信。本件事證明確，被告甲○○
    、乙○○、丁○○、戊○○均應依法論科。
二、按臺灣地區與大陸地區人民關係條例第15條第1 款規定：不
    得使大陸地區人民非法進入臺灣地區，被告乙○○、戊○○
    分別為使大陸地區人民甲○○、丁○○得以進入臺灣地區，
    竟各以虛偽結婚方式，取得大陸地區之結婚證明書後，再分
    別回臺申請辦理結婚登記而使我國戶政機關憑以輸入電腦登
    載上開虛偽不實之結婚、配偶資料於其職務上所掌之戶籍登
    記資料之電子資訊檔案紀錄內，並據以核發領得不實戶籍謄
    本（即被告乙○○配偶欄已登載為被告甲○○，而被告戊○○配偶欄已登載為被告丁○○）後，再分別據以向內政部警
    政署入出境管理局，持用上開登載不實之戶籍謄本，申請使
    被告甲○○、丁○○進入臺灣地區探親，足以生損害於我國
    戶政機關對戶籍管理之正確性，核被告甲○○、丁○○所為
    ，係犯刑法第216 條、第214 條之行使明知為不實之事項，
    而使公務員登載於職務上所掌之公文書罪；核被告乙○○、
    戊○○所為，係犯刑法第216 條、第214 條之行使明知為不
    實之事項，而使公務員登載於職務上所掌之公文書罪，及臺
    灣地區與大陸地區人民關係條例第79條第1 項違反不得使大
    陸地區人民非法進入臺灣地區規定之罪。公訴人雖未就被告
    使我國戶政機關憑以輸入電腦登載上開虛偽不實之結婚、配
    偶資料於其職務上所掌之戶籍登記資料之電子資訊檔案紀錄
    內之使公務員登載不實犯行起訴，惟此部分與已起訴之被告
    行使登載不實之戶籍謄本犯行部分具實質上1 罪關係，為起
    訴效力所及，本院自應併予審究。又其等使公務員登載不實
    （登載戶籍謄本部分）之低度行為，應為行使之高度行為所
    吸收，均不另論罪。被告甲○○、乙○○及真實年籍不詳之
    成年人「林雲珠」間，以及被告丁○○、戊○○及真實年籍
    不詳之成年人「林鵑」間，就上開行使明知為不實之事項，
    而使公務員登載於職務上所掌之公文書罪，有犯意聯絡及行
    為之分擔；被告乙○○與真實年籍不詳之成年人「林雲珠」
    ，及被告戊○○與真實年籍不詳之成年人「林鵑」間，就違
    反不得使大陸地區人民非法進入臺灣地區罪部分，有犯意聯
    絡及行為分擔，均為共同正犯。被告乙○○利用不知情之案
    外人周燕雪，向內政部警政署入出境管理局申請被告甲○○
    以配偶身分探親進入臺灣地區而行使上開登載不實公文書，
    係間接正犯。被告乙○○、戊○○所犯上開行使使公務員登
    載不實文書罪及違反不得使大陸地區人民非法進入臺灣地區
    規定罪，2 罪間有方法、結果之牽連關係，為牽連犯，應從
    一重依臺灣地區與大陸地區人民關係條例第79條第1 項規定
    處斷。爰審酌被告4 人之素行，以取得假身分使甲○○、丁○○方式入境，嚴重影響社會秩序，及其犯罪之手段、所生
    危害、動機、目的、智識程度及被告乙○○、戊○○均始終
    否認犯罪而被告甲○○、丁○○曾自白犯行之犯後態度等一
    切情狀，各量處如主文所示之刑。
三、公訴意旨又以：被告乙○○以夫妻團聚之虛偽事實，持戶籍
    謄本、大陸地區人民進入臺灣地區旅行證申請書、保證書、
    海基會之證明書及大陸地區之結婚公證書等文件，向內政部
    警政署入出境管理局申請被告甲○○來臺探親，而使不知情
    之該管公務員在前揭職務上所掌之旅行證申請書公文書上之
    審核欄內登載「92年3 月31日結婚」之不實事項，並據以核
    發記載團聚事由之甲○○中華民國臺灣地區旅行證，甲○○
    即於92年6 月15日行使該登載不實之中華民國臺灣地區旅行
    證非法入境臺灣地區，足以生損害於入出境機關對於入出境
    資料管理之正確性。被告戊○○以夫妻團聚為由，持戶籍謄
    本、大陸地區人民進入臺灣地區旅行證申請書、保證書、海
    基會之證明書及大陸地區之結婚公證書等文件，向內政部警
    政署入出境管理局申請被告丁○○來臺探親，而使不知情之
    該管公務員在前揭職務上所掌之旅行證申請書公文書上之審
    核欄內登載「92年4 月30日結婚」之不實事項，並據以核發
    記載團聚事由之丁○○中華民國臺灣地區旅行證，丁○○即
    於92年8 月15日行使該登載不實之中華民國臺灣地區旅行證
    非法入境臺灣地區，足以生損害於入出境機關對於入出境資
    料管理之正確性。因認被告乙○○、甲○○、戊○○、丁○○此部分行為涉有刑法第216 條、第214 條之行使明知為不
    實之事項，而使公務員登載於職務上所掌之公文書罪云云。
    惟按刑法第214 條所謂使公務員登載不實事項於公文書罪，
    須一經他人之聲明或申報，公務員即有登載之義務，並依其
    所為之聲明或申報予以登載，而屬不實之事項者，始足構成
    ，若其所為聲明或申報，公務員尚須為實質之審查，以判斷
    其真實與否，始得為一定之記載者，即非本罪所稱之使公務
    員登載不實（參看最高法院73年臺上字第1710號判例）。查
    大陸地區人民非經主管機關許可，不得進入臺灣地區，為臺
    灣地區與大陸地區人民關係條例第10條第1 項所明定，而主
    管機關內政部依同條例第10條第3 項授權，訂有「大陸地區
    人民進入臺灣地區許可辦法」以資規範，該許可辦法對大陸
    地區人民申請入境之資格條件、申請入境目的、檢具文件及
    驗證程序、受理核轉機構、保證人資格及對保程序、不予准
    許事由及人數限制、入境停留期間及延長次數、入境時（如
    備妥回程機票、代保管證件）及入境後（如向警察機關登記
    ）應遵守之相關規定均有詳細之規範，是依該許可辦法規定
    嚴苛之程度觀之，顯然其審核申請入境事由是否屬實，係經
    主管機關實質審核後始發給前開旅行證，且入出境管理局就
    其核發前開旅行證，確係經其實質審核申請入境者與其在臺
    申請親屬間之親屬關係無疑後，始據以核發，並非一經申請
    ，該管公務員即有登載核發之義務。本件被告乙○○、戊○○持上開文件向內政部警政署入出境管理局申請被告甲○○
    、丁○○進入臺灣地區，內政部警政署入出境管理局據以審
    核，如發覺有通謀虛偽結婚之情形，得不予核准大陸人士進
    入臺灣地區，足認警政機關及內政部入出境管理局依臺灣地
    區與大陸地區人民關係條例第10條第3 項及內政部發布之大
    陸地區人民進入臺灣地區許可辦法相關規定，對大陸地區人
    民進入臺灣地區之申請事項，有實質審查之准駁權限，顯非
    被告一經提出申請，內政部警政署入出境管理局即有登載義
    務並據以許可，則揆諸前開說明，此部分自不生所謂刑法第
    214 條情形之可言，惟公訴人認此部分與前揭有罪部分，有
    牽連犯之關係，屬裁判上一罪，故不另為無罪之諭知，併此
    敘明。
據上論斷，應依刑事訴訟法第299 條第1 項前段，臺灣地區與大
陸地區人民關係條例第15條第1 款、第79條第1 項，刑法第11條
前段、第28條、第216 條、第214 條、第55條，罰金罰鍰提高標
準條例第1 條前段，判決如主文。
本案經檢察官嵇珮晶到庭執行職務。
中    華    民    國    95    年    6     月    6     日
                  刑事第二庭審判長法  官  徐培元
                                  法  官  潘進順
                                  法  官  鄭吉雄
以上正本證明與原本無異。
如不服本判決書應於送達後10日內向本院提出上訴狀（應附繕本
），上訴於臺灣高等法院。
                                  書記官  高文靜
中    華    民    國    95    年    6     月    6     日
附錄法條：
中華民國刑法第216條
(行使偽造變造或登載不實之文書罪)
行使第二百十條至第二百十五條之文書者，依偽造、變造文書或
登載不實事項或使登載不實事項之規定處斷。
中華民國刑法第214條
(使公務員登載不實罪)
明知為不實之事項，而使公務員登載於職務上所掌之公文書，足
以生損害於公眾或他人者，處三年以下有期徒刑、拘役或五百元
以下罰金。
臺灣地區與大陸地區人民關係條例第15條第1 款
下列行為不得為之：
一  使大陸地區人民非法進入臺灣地區。
臺灣地區與大陸地區人民關係條例第79條
違反第 15 條第 1 款規定者，處 1 年以上 7 年以下有期徒刑，
得併科新臺幣 1 百萬元以下罰金。


司法院資訊處製作；財團法人民間司法改革基金會備份。
